臺灣高等法院臺南分院民事裁定　　100年度重抗字第14號
抗　告　人　徐婉菁
代　理　人　許再定　律師
相　對　人　何榮華
抗告人因與相對人何榮華間停止執行事件，對於中華民國100年2
月11日臺灣臺南地方法院100年度聲字第23號裁定，提起抗告，
本院裁定如下：
    主  文
抗告駁回。
抗告程序費用由抗告人負擔。
   理   由
一、本件抗告意旨略以：
    強制執行法第18條第2項所稱「法院」者，係指受理回復原
    狀之聲請、再審或異議之訴等之法院。相對人以確認債權不
    存在等事由，向臺灣臺南地方法院起訴，經抗告人及訴外人
    顧樂仁以台灣臺南地方法院並無管轄權為由，聲請移轉管轄
    ，經原審法院裁定移轉予台灣台東地方法院，因此台灣臺南
    地方法院顯非強制執行法第18條第2項所稱「法院」，自無
    裁定停止執行之權。又相對人所提起係確認債權不存在等訴
    訟，顯非強制執行法第18條第2項所定得停止執行之列，自
    不得停止執行。再本件台灣台東地方法院98年度司執字第12
    914號拍賣抵押物事件已歷經3次拍賣，相對人完全未曾提出
    任何異議或抗告，顯無「若不停止執行能或難以回復原狀之
    損害」之必要情形，是應類推適用民事訴訟法第523條、第5
    26條及「舉輕以明重」之法理，本件相對人應提出其具體「
    請求及原因」及具體「應釋明之」始符合「必要情形」。另
    本件相對人之聲請停止強制執行者，係相對人與第三人顧樂
    仁間之「債權讓與契約」，是否真實？是否合法？是否有理
    由？均尚未可知，況系爭不動產價格高達新臺幣（下同）3,
    296萬元，本案相對人對於訴外人顧樂仁之債權僅有2,000萬
    元，相對人並無任何受害情形，而抗告人對系爭抵押物之抵
    押物權為8,740萬元，原法院僅命相對人以3,292,600元供擔
    保而為停止執行之裁定，顯非妥適。爰提起抗告，求為廢棄
    原裁定等語。
二、按有回復原狀之聲請，或提起再審或異議之訴，或對於和解
    為繼續審判之請求，或提起宣告調解無效之訴、撤銷調解之
    訴，或對於許可強制執行之裁定提起抗告時，法院因必要情
    形或依聲請定相當並確實之擔保，得為停止強制執行之裁定
    ，強制執行法第十八條第二項定有明文。所稱法院，係指受
    理回復原狀之聲請、再審之訴、異議之訴等訴訟之受訴法院
    而言。其他法院及執行法院，不能了解有無停止執行之必要
    及應否命供擔保，無此項裁定停止執行之權（參照最高法院
    22年抗字第303號(2)判例要旨、司法院第21期司法業務研究
    會民事法律專題研究十）。查相對人係向原裁定法院對抗告
    人提起確認債權不存在等訴訟，而向原裁定法院聲請停止執
    行，有其提出之聲請停止強制執行狀與起訴及聲請狀在原審
    卷可稽。本件確認債權不存在等訴之受訴法院既為原裁定法
    院，依上開說明，得否因必要情形或依聲請定相當並確實之
    擔保，而為停止強制執行裁定之法院，乃原定法院。雖本案
    訴訟嗣經原裁定法院裁定移轉管轄予台灣台東地方法院，然
    該裁定業經本院以100年度重抗字第34號裁定廢棄確定在案
    ，此經本院調閱上開卷宗查明屬實。是抗告人主張原裁定法
    院本件聲請停止執行事件並無管轄權云云，容有誤解。
三、按有回復原狀之聲請，或提起再審或異議之訴，或對於和解
    為繼續審判之請求，或提起宣告調解無效之訴、撤銷調解之
    訴，或對於許可強制執行之裁定提起抗告時，法院因必要情
    形或依聲請定相當並確實之擔保，得為停止執行之裁定，強
    制執行法第18條第2項定有明文。又按強制執行法第18條第1
    項規定：『強制執行程序開始後，除法律另有規定外，不停
    止執行。』乃防止債務人或第三人任意聲請停止執行，致執
    行程序難於進行，債權人之債權不能早日實現。抵押權人聲
    請拍賣抵押物，經法院為許可強制執行之裁定而據以聲請強
    制執行，抵押人對該裁定提起抗告或依同法第14條提起異議
    之訴時，法院得依同法第18條第2項為停止強制執行之裁定
    ，抵押人如以該裁定成立前實體上之事由主張該裁定不得為
    執行名義而提起訴訟時，其情形較裁定程序為重，依『舉輕
    明重』之法理，參考公證法第11條第3項及非訟事件法第101
    條第2項規定，並兼顧抵押人之利益，則抵押人自得依強制
    執行法第18條第2項規定聲請為停止強制執行之裁定。（司
    法院大法官釋字第182號解釋理由供參）。又法院依上開規
    定酌定擔保金額而准許停止強制執行之裁定者，該項擔保係
    備供債權人因停止執行所受損害之賠償，其數額應依標的物
    停止執行後，債權人未能即時受償或利用該標的物所受之損
    害額，或其因另供擔保強制執行所受之損害額定之，非以標
    的物之價值或其債權額為依據。而其擔保金額之多寡應如何
    認為相當，原屬於法院職權裁量之範圍，如已斟酌債權人因
    停止執行所應受之損害，自非當事人所可任意指摘（最高法
    院86年度台抗字第442號、87年度台抗字第529號、91年度台
    抗字第429號及92年度台抗字第480號、92年度台抗字第574
    號裁定意旨參照）。經查：
(一)、抗告人持前開拍賣抵押物裁定為執行名義，向臺灣臺東地方
    法院民事執行處聲請對相對人所有上開土地強制執行，嗣相
    對人主張伊於民國（下同）97年1月31日已受讓取得系爭抵
    押債權，從權利之抵押權應歸伊取得，抗告人與訴外人顧樂
    仁間之債權讓與及抵押權移轉登記係通謀虛偽意思無效等情
    ，而向原法院提起確認債權不存在、塗銷抵押權設定登記等
    訴，有臺灣臺東地方法院98年度拍字第20號裁定、臺灣臺東
    地方法院民事執行處100年1月25日東院嵩98司執天字第1291
    4號函、起訴狀、土地債權買賣契約書、債權讓與證明書在
    卷可稽，並經本院調閱上開執行案卷及原法院100年度重訴
    字第18號確認債權契約不存在等事件卷宗核閱無訛。相對人
    即抵押人既以該裁定成立前實體上之事由主張抗告人之抵押
    債權不存在、抵押權應予塗銷，即係以實體上之事由主張該
    相對人不得以該裁定為執行名義而提起訴訟，其情形較裁定
    程序為重，依『舉輕明重』之法理，及前述之說明，相對人
    依據強制執行法第18條第2項之規定，陳明願供擔保，聲請
    在原法院100年度重訴字第18號確認債權契約不存在等訴訟
    判決確定前，停止臺灣臺東地方法院98年度司執字第12914
    號就如原裁定附表所示不動產之拍賣抵押物強制執行事件之
    強制執行程序，自屬有據。
(二)、雖抗告人又主張本件顯無「若不停止執行能或難以回復原狀
    之損害」之必要情形，相對人應釋明之云云。然按受理強制
    執行法第18條第2項所定事件之法院，因必要情形或依聲請
    得或依聲請定相當並確實之擔保，得為停止執行之裁定。前
    者，依職權裁定者，須以必要情形為要件。而後者，係法院
    就強制執行事件有停止執行之必要情形，難以認定，債務人
    「聲請定相當並確實之擔保」而為停止執行者，債權人不致
    遭受損害，故有此聲請時，無論有無必要，法院均應酌定相
    當並確實之擔保，而為停止執行之裁定。抗告人此部分之主
    張，顯非可取。
(三)、至抗告人主張其對系爭抵押物之抵押物權為8,740萬元，原
    法院僅命相對人以3,292,600元供擔保而為停止執行之裁定
    ，顯然過低云云。然按酌定擔保金額而准許停止強制執行之
    裁定者，該項擔保係備供債權人因停止執行所受損害之賠償
    ，其數額應依標的物停止執行後，債權人未能即時受償或利
    用該標的物所受之損害額，或其因另供擔保強制執行所受之
    損害額定之，非以標的物之價值或其債權額為依據，有如前
    述。是本件停止執行之供擔保金額，自應以抗告人因停止系
    爭執行事件之執行程序所受之損害為據。而抗告人於系爭執
    行事件，聲請強制執行之主張之債權金額雖達8,740萬元本
    息及違約金，此固有台灣台東地方法院98年度拍字第20號裁
    定附卷可參（見原審卷第10頁）。然原審審酌如原裁定附表
    所示之不動產第三次拍賣最低拍賣價格為32,926,000元，如
    停止強制執行，抗告人前揭之債權即無法及時受償，受償之
    時間，並因之延宕，抗告人因停止強制執行程序所受之可能
    損害，即為停止期間無法受償上開金額所受之遲延利息損失
    。又系爭本案訴訟之訴訟標的金額已超過150萬元，核屬得
    上訴第三審之事件，應適用通常訴訟程序（司法院廳民一字
    第16977號研究意見參照）。是系爭本案訴訟以通常訴訟進
    行程度，依各級法院辦案期限實施要點第4條規定民事通常
    程序第一審審判案件1年4個月、第二審審判案件2年、第三
    審審判案件1年，預計約需4年4個月始得終結確定，抗告人
    因停止執行未能即時受償所受之損害，依法定利率計算其利
    息之損害應為3,292,600元（其計算式為：32,926,000×2%
    ×5＝3,292,600元），因而酌定本件停止執行應供擔保金額
    為3,292,600元，裁准停止執行，經核並無不當。
四、綜上所述，原裁定依法酌定預供擔保金額3,292,600元，裁
    准停止執行，經核並無不合。抗告意旨指摘原裁定不當，求
    予廢棄，為無理由，應予駁回。
五、至抗告意旨所指其他各節，要屬系爭債權是否確實存在、系
    爭抵押權應否准許塗銷等實體事項，當與相對人得否聲請停
    止系爭執行事件之強制執行程序無涉，爰未逐一論述，併此
    敘明。
六、據上論結，本件抗告為無理由，依強制執行法第30條之1、
    民事訴訟法第495條之1第1項、第449條第1項、第95條、第7
    8條裁定如主文。
中    華    民    國     100    年    8    月    5    日
                  民事第一庭    審判長法  官    丁振昌
                                      法  官    高明發
                                      法  官    李素靖
上為正本係照原本作成。
本裁定除以適用法規顯有錯誤為理由外，不得再抗告。如提出再
抗告，應於收受送達後10日內向本院提出再抗告狀（均須按他造
當事人之人數附繕本），並繳納再抗告費新台幣1千元。提起再
抗告應委任律師或具有律師資格之人之委任狀；委任有律師資格
者，另應附具律師資格證書及釋明委任人與受任人有民事訴訟法
第466條之1第1項但書或第2項（詳附註）所定關係之釋明文書影
本。
中    華    民    國     100    年    8    月    5    日
                                      書記官    李良倩
【附註】
民事訴訟法第495條之1第2項準用同法第466條之1第1、2項規定
：
(1)對於第二審判決上訴，上訴人應委任律師為訴訟代理人。但上
  訴人或其法定代理人具有律師資格者，不在此限。
(2)上訴人之配偶、三親等內之血親、二親等內之姻親，或上訴人
  為法人、中央或地方機關時，其所屬專任人員具有律師資格並
  經法院認為適當者，亦得為第三審訴訟代理人。
民事訴訟法第466條之2第1項：
  上訴人無資力委任訴訟代理人者，得依訴訟救助之規定，聲請
  第三審法院為之選任律師為其訴訟代理人。